【裁判字號】    92,易,270
【裁判日期】    920711
【裁判案由】    詐欺
【裁判全文】
臺灣臺北地方法院刑事判決                          九十二年度易字第二七號
    公  訴  人  臺灣臺北地方法院檢察署檢察官
    被      告  丙○○
    選任辯護人  張旭業律師
右列被告因詐欺案件，經檢察官提起公訴（九十一年度偵字第六一一號），本院判決
如左：
    主  文
丙○○無罪。
    理  由
一、公訴意旨及追加起訴意旨略以：被告丙○○於民國九十年四月間，持偽造內容不
    實的扣繳憑單、勞工保險卡，向乙○○○○行股份有限公司（下稱匯通銀行）申
    請信用卡，匯通銀行於同年五月二日核發卡號：四五六三二八Ｚ0000000
    00之信用卡予丙○○。被告丙○○明知其並無高額消費支付能力，亦無意付款
    ，竟基於意圖為自己不法所有之概括犯意，連續於同年五月十五日及十六日，先
    後以郵購方式向「宇磐國際股份有限公司」（下稱宇磐公司）消費計二筆，金額
    計為新台幣（下同）九萬六千九百元，致使匯通銀行陷於錯誤而如數墊付款項予
    前開公司。迄匯通銀行多次向被告丙○○催討，仍不獲付款，始知受騙，因認被
    告涉有刑法第二百十六條、第二百十二條、第二百十條之偽造文書罪嫌、第三百
    三十九條第一項之詐欺罪嫌云云。
二、按犯罪事實應依證據認定，無證據不得推定其犯罪事實，刑事訴訟法第一百五十
    四條定有明文。又認定不利被告之事實，須依積極證據，苟積極證據不足為不利
    於被告事實之認定時，即應為有利於被告之認定，更不必有何有利之證據，此有
    最高法院三十年上字第八一六號判例可參。
三、公訴人認被告丙○○涉有上開犯行，無非係以告訴人匯通銀行之指訴、證人丁○
    ○之證述，及信用卡申請表、郵購消費明細表、財團法人金融聯合徵信中心查詢
    單（均影本）各一紙，為其主要論據。訊據被告丙○○則堅決否認犯行，辯稱：
    伊有交付土地權狀影本、身分證影本及稅單委請丁○○代向銀行申辦信用卡，但
    事後丁○○稱銀行沒有核准，伊不知丁○○如何向銀行申請，伊並未向宇磐公司
    購物，且銀行帳單係寄交丁○○地址，伊沒有詐欺的行為等語。
四、經查：
  (一)被告丙○○係委託丁○○申請信用卡，並由丁○○負責填寫申請書等節，業據其
    坦承在卷（見偵卷第九頁反面、本院九十二年三月十一日訊問筆錄），並經證人
    丁○○於偵查中供述綦詳（見偵卷第七四頁），且有信用卡申請書、被告身分證
    正反面、台北市松山地政事務所土地所有權狀及建物所有權狀、台北市稅捐稽徵
    處八十九年地價稅繳款書、房屋稅繳款書等件（均影本）可稽，證人丁○○雖否
    認代為申辦該信用卡云云（見偵卷第七四頁反面），惟被告於偵、審中始終否認
    提交偽造內容不實之扣繳憑單及勞工保險卡向匯通銀行申辦信用卡，上開內容不
    實文件是否係被告偽造，已非無疑，況告訴代理人戊○○於本院審理時並不諱言
    ：即便未檢附扣繳憑單，僅憑被告提供不動產權狀及稅單影本，仍符合申辦信用
    卡資格等語（見本院九十二年五月二十二日訊問筆錄），顯見被告提供之不動產
    權狀及稅單等財力證明，已符合信用卡申辦資格，足使匯通銀行據以核發信用卡
    ，被告並無再持虛偽扣繳憑單充作財力證明必要，參諸告訴代理人亦不否認：本
    件收受申請書時，銀行並未核對申請人即為被告本人等詞（見本院九十二年五月
    二十二日訊問筆錄），告訴人復無從提出受理申請時銀行稽查人員對申請人之電
    話錄音，以查明被告是否即為信用卡申請人，是被告辯稱不知丁○○申辦信用卡
    過程，即非全然無稽。
  (二)告訴代理人戊○○復指稱：信用卡開卡手續只要持卡人輸入出生年月日、信用卡
    上面記載使用起迄年限及身分證字號即可（見本院九十二年四月十七日訊問筆錄
    ），丁○○雖否認寄交相關文件申辦信用卡，然從該信用卡寄交地、信用卡帳單
    送達處所均為桃園縣龜山鄉○○路三０九巷六號三樓，有告訴人提出之國內掛號
    、報值、保價函件、快捷郵件及包裹查單及匯通銀行信用卡消費往來明細表（均
    影本）一份可考，而上開地址房屋所有權人為甲○○，係丁○○之母，分別經證
    人丁○○、甲○○於偵查及本院審理中供明在卷（見偵卷第七五頁、本院九十二
    年六月十三日審判筆錄），並有桃園縣桃園地政事務所九十二年四月二十五日桃
    地登字第０九二０００三四五一號函檢送建物登記謄本一份可參，足徵丁○○前
    述供證，並非實情，設若丁○○受託代辦申請信用卡事宜，對於被告年籍等基本
    資料當知之綦詳，而信用卡寄交地及帳單送達地址復均與丁○○有所關連，丁○
    ○知悉被告基本資料完成開卡手續，實非困難。故被告辯稱並未收到匯通銀行交
    寄上開信用卡，應非子虛。
  (三)再查，宇磐公司於九十年五月十五日及十六日，接受被告名義以郵購方式訂購電
    腦及週邊產品，價值共計九萬六千九百元，該公司於接受訂單後，將貨品送交桃
    園縣龜山鄉○○路三０九巷六號三樓，匯通銀行並因此如數墊付款項予該公司等
    情，固據證人即宇磐公司經理黃國清於偵查中證述在卷（見偵卷第八九頁正、反
    面），且有信用卡訂購單及交貨單影本各二紙及匯通銀行信用卡消費往來明細表
    一份可稽，惟桃園縣龜山鄉○○路三０九巷六號三樓房屋係丁○○之母所有，丁
    ○○經本院傳、拘未到，其於偵查中雖否認涉及本案，辯稱：並未代辦匯通銀行
    信用卡，亦不知訂購貨品等事云云，然被告係委託丁○○代為申辦信用卡，匯豐
    銀行信用卡核發後寄交地址、帳單地址及持卡向宇磐公司訂購貨品之送貨地址均
    為上址桃園縣龜山鄉丁○○之母所有之房屋，若本案與丁○○無涉，孰難置信，
    丁○○既與本案有利害關係，自難期於偵查中據實陳述，其於偵查中所為證供，
    亦難作為不利被告之憑據。
  (四)綜上所述，本案以被告名義向匯豐銀行申辦信用卡之資料及檢附之扣繳憑單、勞
    工保險卡等，內容固有不實，但被告既係委託證人丁○○代為申請，其就行使、
    偽造該等內容不實文件是否知情、參與，即非無疑義，況被告本身資力已足符合
    申請信用卡資格，尤有甚者，該信用卡寄交地址、帳單地址及嗣後向宇磐公司訂
    貨之送貨地址房屋，均為鄭德良之母所有，被告辯稱：並未收到該信用卡，亦未
    向宇磐公司訂貨，應堪採信。是公訴人所提出之各項積極證據，並不足以使本院
    確信被告確有偽造文書、詐欺等犯行。此外，復查無其他積極證據足認被告有何
    詐欺、偽造文書犯行，不能證明被告犯罪，揆諸前開說明，應依法諭知無罪之判
    決。
據上論斷，應依刑事訴訟法第三百零一條第一項，判決如主文。
本案經檢察官戴東麗到庭執行職務
中      華      民      國      九十二      年      七    月    十一    日
                                      臺灣臺北地方法院刑事第八庭
                                          法  官  胡宏文
右正本證明與原本無異。
如不服本判決，應於判決送達後十日內向本院提出上訴狀(應抄附繕本)。告訴人
或被害人如對於本判決不服者，應具備理由請求檢察官上訴，其上訴期間之計算
係以檢察官收受判決正本之日期為準。
                                          書記官  劉穗筠
中      華      民      國      九十二      年      七    月    十五    日


司法院資訊處製作；財團法人民間司法改革基金會備份。
